臺灣士林地方法院刑事裁定　　　　　　　94年度交聲字第41號
原處分機關　臺北市交通事件裁決所
異　議　人
即受處分人　　謝揚盛
上列受處分人因違反道路交通管理處罰條例案件，對於臺北市交
通事件裁決所民國93年12月2 日所為處分（北市裁三字第裁22-Z
00000000號），聲明異議，本院裁定如下：
    主  文
異議駁回。
    理  由
一、按汽車行駛於高速公路不得驟然或任意變換車道，如欲變換
    車道，除應先顯示方向燈告知前後車輛外，並應保持安全距
    離及間隔，方得變換車道，此見高速公路交通管制規則第11
    條之規定即明。而汽車行駛於高速公路，不遵前開管制之規
    定者，處汽車駕駛人新臺幣（以下同）3,000 元以上6,000
    元以下罰鍰，並記違規點數1 點，道路交通管理處罰條例第
    33條第1 項、第63條第1 項第1 款定有明文。又按汽車駕駛
    人，駕駛車輛未隨身攜帶駕駛執照者，處300 元以上600 元
    以下罰鍰，道路交通管理處罰條例第25條第1 項第3 款亦有
    明文。
二、經查異議人謝揚盛於民國93年4 月5 日19時39分左右，駕駛
    車號6E-7815 號自用小客貨車行駛國道一號高速公路，由南
    向北通過泰山收費站後，擬利用五股交流道駛離高速公路時
    ，因見減速車道擁塞，竟不排列於塞車車隊後循序進入減速
    車道，以下交流道，仍持續行駛於外側車道，直至接近交流
    道匝道口槽化線前路段時，始顯示方向燈強行插入連貫行駛
    之汽車中間，當場為執行稽查巡邏勤務之員警攔停，請其出
    示駕駛執照，惟異議人未隨身攜帶駕駛執照等情，業據被告
    於本院訊問時自陳：伊未隨身攜帶駕照，行經泰山收費站最
    內側車道時，發覺交流道已經回堵到第3 車道，伊乃決定繼
    續走外側車道向前行，在沿途塞車車陣中等待機會下交流道
    ，最後伊打方向燈插入車陣中等語明確，並經證人即本件舉
    發警員陳旭樑到院具結證稱：舉發當時，下交流道之車流回
    堵，異議人緩慢行駛於外側車道，在接近匝道口之槽化線前
    ，插入減速車道等語明確，並有被告所繪製之行車動線示意
    圖附卷可證，是前開事實，應堪信為真實。
三、異議人雖辯稱：當時下五股交流道之車輛回堵，造成直行車
    輛阻塞無法前進，伊判斷應該往前行駛，以避免堵車更嚴重
    ，故只能在車陣中等待機會下匝道，且伊有先打方向燈再緩
    慢駛入車陣中，應無違反相關法規，自無需出示相關證件，
    又縱然伊有插入連貫行駛之車輛中間，原處分機關亦應適用
    道路交通管理處罰條例第45條處罰，而非同條例第33條云云
    。經查：
  (一)93年4 月5 日19時39分許，五股交流道前之減速車道既因交
    通壅塞而回堵，則接近匝道口槽化線前之減速車道路段，車
    輛必皆魚貫而行，等候下交流道。異議人不預先匯入減速車
    道，遲至槽化線前始為匯入，必藉貼近減速車道上其他車輛
    之方法始得完成，故其未保持安全距離及間隔而變換車道之
    情事甚為明顯，其行為已違反高速公路變換車道須保持安全
    距離及間隔之管制規定，得依道路交通管理處罰條例第33條
    第1 項及第63條第1 項第1 款之規定，處予罰鍰，並記違規
    點數1 點，應無疑義。異議人辯稱原處分機關不應適用道路
    交通管理處罰條例第33條之規定，予以處罰，顯屬誤解。
  (二)異議人欲自五股交流道駛離高速公路，不預先行駛外側車道
    ，循序匯入減速車道，竟為圖速度，行駛外側車道超越同行
    排隊欲下交流道之他車，直至匝道口槽化線前，始行匯入減
    速車道，其行為必使被插入之第一部後車停滯或減速，同時
    導致整個車陣行進之時間發生延滯，而使塞車情形更為嚴重
    ，此外其於占用外側車道欲匯入擁塞之減速車道，亦使高速
    公路塞車寬幅擴大，更影響直行車輛之順暢通行，成為交通
    擁塞之主因之一。故異議人辯稱其行為係為避免交通擁塞一
    節，應非足取。
  (三)高速公路交通管制規則第11條規定汽車行駛於高速公路變換
    車道，須顯示方向燈，並保持安全距離與間隔，目的無非在
    維持高速公路之安全駕駛空間，顯示方向燈足以提醒他車注
    意，俾預測動向。保持安全距離及間距，亦可避免危險發生
    ，二者缺一不可。故車輛行駛於高速公路變換車道，倘僅顯
    示方向燈，而未持安全距離及間隔，仍易發生危險而害及安
    全，屬違反高速公路管制規則之行為。據此，異議人所辯其
    有打方向燈一節縱然屬實，亦不影響於其違反高速公路管制
    規則行為之成立。
  (四)汽車駕駛人，駕駛車輛未隨身攜帶駕駛執照者，處300 元以
    上600 元以下罰鍰，乃道路交通管理處罰條例第25條第1項
    第3 款所定之處罰規定。故駕駛人駕駛車輛未隨身攜帶駕駛
    執照，本身即為違規行為，不因其是否另有違規行為而不同
    。準此，汽車駕駛人遇警攔停檢查或當場為交通之稽查或舉
    發，均有出示其駕駛執照之義務，俾警迅速查知其是否為適
    當之駕駛人，此乃行政機關為道路交通管理順利進行所必須
    。異議人辯稱其並無違規，不須出示駕駛執照云云，亦非可
    採。
四、綜上所述，異議人未攜帶駕駛執照，駕駛汽車行駛於高速公
    路，並有違反高速公路管制規則之行為，甚為明確。原處分
    機關援引道路交通管理處罰條例第33條第1 項及第63條第1
    項第1 款之規定，裁處異議人罰鍰6,000 元，並記違規點數
    1 點，另依同條例第25條第1 項第3 款裁處異議人罰鍰600
    元，經核均無不合。異議人猶執前詞，聲明異議，其異議為
    無理由，應予駁回。
據上論斷，應依道路交通案件處理辦法第19條，裁定如主文。
中　　華　　民　　國　　94　　年　　3 　　月　　8 　　日
                  交通法庭法　官  周群翔
以上正本與原本無異。
如不服本裁定應於送達後5 日內向本院提出抗告狀。
                          書記官  吳學寬
中　　華　　民　　國　　94　　年　　3 　　月　　9 　　日
